【裁判字號】    98,上易,820
【裁判日期】    990120
【裁判案由】    詐欺
【裁判全文】
臺灣高等法院高雄分院刑事判決         98年度上易字第820號
上  訴  人  臺灣高雄地方法院檢察署檢察官
被      告  甲○○
上列上訴人因被告詐欺案件，不服臺灣高雄地方法院96年度易字
第3223號中華民國98年8 月25日第一審判決（起訴案號：臺灣高
雄地方法院檢察署96年度調偵字第149 號、偵字第22154 號、第
25694 號），提起上訴，本院判決如下：
    主  文
上訴駁回。
    理  由
一、公訴意旨略以：被告甲○○於民國90年間藉召集互助會擔任
    會首，收取服務費牟利，初期尚均能如期完會而擁有相當之
    信用，然自民國94年2 月間起，明知每月收入僅新臺幣（以
    下同）4 至5 萬元，並無資力足以支應起訴書附表一所示之
    互助會共約112 會會款，竟意圖為自己不法所有，基於詐欺
    之犯意，為賺取服務費及詐得互助會款，先以「阿貴」、「
    宜潔」、「宜鈞」等名義參與不具犯意聯絡之蔡進良所組成
    如起訴書附表一所示之互助會擔任會員後，再將自己參與之
    部分，重複轉讓予不同之人參與，而招募丙○○等人加入，
    致丙○○等人不疑有他且誤甲○○為會首而加入，甲○○除
    向上開人等收取會款外，尚可自標得會款之會員取得服務費
    2000元，將其中1000元交付蔡進良後，其餘則由甲○○所取
    得，而以此牟利，致使丙○○等人受有損害。復承上開詐欺
    之概括犯意，自93年12月間起，企圖以會養會之方式，以自
    己為會首，在高雄縣大寮鄉○○路32號，招募如起訴書附表
    二所示之互助會，致使丙○○等人不疑有他，再度參加起訴
    書附表二以甲○○為會首之互助會，因此受有損害。詎竟再
    承上開詐欺之概括犯意，利用各該活會會員彼此不熟識及均
    欲攬尾會而未前往開標之機會，明知各該活會會員均未表示
    欲標會，於起訴書附表一編號2 互助會之多次開標日向各活
    會會員誆稱此次得標者之得標金額後，致各該期之其他未得
    標之活會會員丙○○等人陷於錯誤，而遵期如數將該各期之
    會款交付予甲○○。嗣於95年3 月15日，甲○○因無法填補
    財務缺口，宣告倒會，經丙○○、戊○○等活會會員相互查
    詢比對，始發覺起訴書附表一編號2 應於95年3 月21日到期
    之互助會，竟仍有戊○○、丙○○、丁○○、黃靜儀、余楊
    郁霞、談妍妡、己○○○等會員，共10會仍屬活會，始知上
    情。再承上開詐欺之犯意，明知已無支付之能力，仍分別以
    借款為由，向丁○○、丑○○○詐得25萬元及30萬元，並持
    本票及支票供作擔保，致丁○○、丑○○○陷於錯誤，而如
    數交付前揭款項予甲○○，詎還款期限屆至均未返還上開借
    款，且上開支票屆期提示亦不獲兌現，丁○○、丑○○○致
    此始知受騙，因認被告甲○○犯刑法第339 條第1 項詐欺罪
    云云。
二、按犯罪事實，應依證據認定之，無證據不得認定犯罪事實；
    又不能證明被告犯罪者，應諭知無罪之判決；刑事訴訟法第
    154 條第2 項、第301 條第1 項分別定有明文。次按認定不
    利於被告之證據須依積極證據，苟積極證據不足為不利於被
    告事實之認定，即應為有利被告之認定，更不必有何有利之
    證據；又犯罪事實之認定，應憑證據，如無相當之證據，或
    證據不足以證明，自不得以推測或擬制之方法，以為裁判之
    基礎；最高法院30年上字第816 號判例、40年台上字第86號
    判例可資參照。又刑法第339 條第1 項詐欺罪之成立，以意
    圖為自己或第三人不法所有，以詐術使人將本人或第三人之
    物交付為要件。所謂以詐術使人交付，必須被詐欺人因其詐
    術而陷於錯誤，若其所用方法，不能認為詐術，亦不致使人
    陷於錯誤，即不構成該罪。（最高法院46年台上字第260 號
    判例參照）
三、公訴人認被告甲○○涉犯刑法第339 條第1 項之詐欺犯行，
    無非係以告訴人丙○○、戊○○、子○○、壬○○、寅○○
    、庚○○、丁○○、乙○○、丑○○○、癸○○○、辛○○
    、己○○○之指訴、證人寅○○、劉黃慈惠、李美蘭、黃林
    鳳喜、陳李月娥、陳淑芬、黃秋瑾、余楊郁霞、談妍妡之證
    述、起訴書附表一、二、三所示之互助會單、起訴書附表四
    本票影本、支票影本等為其論據。
四、訊據被告甲○○堅決否認犯行，辯稱：伊並無要詐欺他人財
    物之意，伊是因為會首蔡進良未給付其會款甚至最後倒會，
    所以伊也才倒會，起訴書附表一編號1 至12互助會中，編號
    一伊負責4 個會；編號二的84至98號；編號三的54至71號；
    編號四的65至76號；編號五的51至64號；編號六的59至68號
    ；編號七的52至61號；編號八的75至81號；編號九的50至64
    ；編號十的69至93號；編號十一的40至46號；編號十二的79
    至90號是伊負責的，這些會各會單雖有不同，但是是因為伊
    分別拿給各會員時分別改的，沒有重覆轉讓會員行為，伊向
    丑○○○及丁○○借錢也沒有要詐騙她們的行為等語。經查
    ：
（一）附表一（以蔡進良為會首之互助會）部分：
      被告甲○○自94年2 月22日起邀集戊○○、丙○○、壬○○、丁○○、寅○○、庚○○、丑○○○、癸○○○、己○○○等人以被告自己之名義（簡稱小會首）共同參加以
      蔡進良（另經臺灣高雄地方法院檢察署檢察官於97年8 月
      7 日以97年度偵緝字第825 號不起訴處分）為會首（簡稱
      大會首）之附表一編號1-12之互助會，被告甲○○並以每
      介紹1 會員參加蔡進良之1 會後，則由被告甲○○與蔡進
      良共同向會員抽取服務費2000元-6000 元不等之服務費，
      而被告甲○○除負責代蔡進良收取其所招攬會員之互助會
      金外，並得以自己名義代其所招攬之會員向蔡進良標取互
      助會標金之事實，業據被告甲○○供明在卷，核與證人蔡
      進良證稱：附表一編號1 至12的會確都是伊召集，伊自己
      當會首，伊沒有參與標會也沒有寫進會單裡面，一般會首
      都寫在第一會，但伊的沒有，伊沒有標第一會，但伊有收
      服務費，2 千元的會就是一會跟每個會員收服務費2 千元
      ，每個會只有收一次，但是不是都照每會的會錢收的，3
      千元的會（即每會3000元）有的只收2 千元，另3 千、5
      千元的會的就收4 千元，而1 萬元的會則只收6 千元的服
      務費，這幾個會都有撥給人家去做會頭（即小會首），有
      撥給「阿貴」（即甲○○），「阿貴」自己召的會自己負
      責，我負責我自己的，但是會首一樣都是我，「阿貴」召
      的會員的服務費她自己收之後，有時候會把服務費撥一半
      給伊，「阿貴」召的會員參加伊的會，那些會員他們如果
      要標會的話他們會告訴「阿貴」，「阿貴」就會告訴我，
      等到標到會伊就會把會錢拿給「阿貴」轉交給他們，若是
      「阿貴」召的會員參加伊之互助會，伊會把會單給「阿貴
      」，這12個會（即附表一編號1-12）「阿貴」所召的會員
      會加入伊的會，這樣已經運作好幾年了等語（原審一卷14
      4-146 頁）相符，足見被告甲○○所招攬戊○○、丙○○
      、壬○○、丁○○、寅○○、庚○○、丑○○○、癸○○○、己○○○等會員所參加之附表一編號1-12之互助會，
      係以蔡進良為大會首之民間互助會，而會員所繳付之會金
      ，則均由被告甲○○向其所召之會員收取後再轉交大會首
      之蔡進良之事實，應可確定，故公訴人認被告甲○○先以
      「阿貴」、「宜潔」、「宜鈞」等名義參加蔡進良所組成
      如附表一編號1-12所示之互助會擔任會員後，再將自己參
      與之部分，重複轉讓並招募戊○○、丙○○、壬○○、丁○○、寅○○、庚○○、丑○○○、癸○○○、己○○○
      等人加入，致丙○○等人誤甲○○為會首而加入云云，則
      有誤會。復參諸告訴人丙○○所提供之附表一編號2 （偵
      一卷48頁）、附表一編號3 （偵一卷6 頁）、附表一編號
      9 （偵一卷7 頁）及告訴人戊○○、庚○○、己○○○所
      提供附表一編號10（偵一卷56頁）、附表一編號4 （偵一
      卷64頁）、附表一編號12（偵一卷69頁）、附表一編號7
      （偵一卷70頁）之互助會單上均以打字列印會首蔡進良，
      此有上開會單在卷可按，足見被告甲○○上開所辯：附表
      一編號1-12會之互助會均係蔡進良為會首之互助會等語，
      洵屬有據。另證人蔡進良復證稱：伊有把會單給「阿貴」
      ，這12會（即附表一編號1-12）「阿貴」所召的人加入伊
      的會均運作正常，且已經運作好幾年了，伊從90年、91、
      92年就開始與她（「阿貴」）用這種方式運作的，直到95
      年倒會，而伊所說的運作正常意思是說「阿貴」的會員標
      到會伊都有把會錢給「阿貴」，且「阿貴」也都有把會員
      應該繳的會錢交給伊，…，最後95年3 月沒有辦法繼續運
      作下去是因伊的2 千多萬元被一個小姐領走，那個小姐是
      伊之同居人，她說把伊的錢拿去投資，那個小姐叫蘇惠屏
      ，後來這個小姐自殺往生了，伊就沒有辦法把錢要回來了
      等語（原審一卷146 頁），另證稱：我沒有要給她（「阿
      貴」）主持開標，但是她的會腳要標的話會跟伊說，她的
      會腳要標的話是否要寫標單伊不知道，「阿貴」都是口頭
      跟伊說的，伊沒有拿走會錢，是每個會員除了第一會的會
      錢之外，還要先交服務費給伊等語（原審一卷150 頁），
      又證稱：「阿貴」找好會腳之後報名字給伊，伊就把名字
      寫到會單上面，伊再把會單拿給「阿貴」，請「阿貴」拿
      給她的會腳，是沒有限制阿貴的會腳不能把會讓給別人，
      均由她（甲○○）自己處理，「阿貴」找的會腳裡面如果
      有變動的話，也不需要告知伊等語（原審一卷151－152頁
      ），又證稱：阿貴找的會腳沒有限制對方的資格等語（原
      審一卷151 頁），足見被告甲○○上開所辯：伊並無要詐
      欺他人財物之意，伊是因為會首蔡進良未給付其會款甚至
      最後倒會，所以伊也才倒會等語，應屬可信。又蔡進良所
      招攬之附表一編號1-12之互助會事先既未限制被告甲○○
      對其所招攬之會員不得加以變更，故告訴人戊○○、丙○○、壬○○、丁○○、寅○○、庚○○、丑○○○、癸○○○、己○○○等人所參與蔡進良（大會首）之互助會係
      因蔡進良止會後所造成損失，自難認被告甲○○有對戊○○、丙○○、壬○○、丁○○、寅○○、庚○○、丑○○○、癸○○○、己○○○等人所參與附表一所示互助會有
      何用詐術之行為，故尚難認被告甲○○此部分涉有詐欺罪
      責。
（二）附表一編號2 （即94年4 月14日起會迄95年3 月21日止之
      互助會）部分：
   1、公訴意旨另以：被告甲○○有利用各該活會會員彼此不熟
      識及均欲攬尾會而未前往開標之機會，明知各該活會會員
      均未表示欲標會，竟於附表一編號2 互助會之多次開標日
      向各活會會員誆稱此次得標者之得標金額後，致各該期之
      其他未得標之活會會員丙○○等人陷於錯誤，而遵期如數
      將該各期之會款交付予被告，但該會於95年3 月15日倒會
      時，（依互助會單記載應僅剩2 個活會），但卻仍有告訴
      人戊○○等7 人共計10個會屬於活會（丙○○2 活會、戊○○1 活會、丁○○2 活會、癸○○○1 活會、己○○○
      1 活會、余楊郁霞2 活會、談妍妡1 活會），因認被告甲○○此部分亦涉嫌冒標詐欺云云。
   2、惟訊據被告甲○○堅決否認該會有何冒用活會會員名義標
      得該會，並辯稱：這一互助會，是我先以我這邊名義，用
      我這群的會組標回去後，打算再回去問其他活會會員有沒
      有要這標一會，我在95年3 月1 日還跟他（蔡進良）通電
      話，我有表示要標這會，並要將標得之其中20萬元先給其
      他活會員（該會標金約計20餘萬元），結果3 月3 日（星
      期一）蔡進良就不見了等語（本院卷76頁）。經查本件附
      表一編號2 （即起訴書附表一編號2 ）之互助會中，其中
      余楊郁霞、談妍妡均否認有參與該會之事實，業據證人余
      楊郁霞、談妍妡已於原審證述在卷（原審二卷19頁、13-1
      4 頁），是依證人談妍妡及余楊郁霞之證述可知其2 人共
      計3 會並未參與該次互助會，故檢察官認該會於97年3 月
      15日被告甲○○倒會時尚有10個活會，則容有誤會，合先
      敘明。另參諸證人蔡進良亦供承：其自95年3 月3 日起應
      給付被告之會款雖有給付但並未給付完全（但無法說明金
      額）等語（原審一卷146 頁），顯見被告甲○○所稱該次
      互助會最後1 次標會應為95年3 月1 日等語，應屬可信。
      又本互助會當時之活會會員丙○○、戊○○、癸○○○及
      丁○○均欲攬該互助會尾會之事實，此參諸告訴人丙○○
      於偵訊供稱：94年4 月14日這個會應該於95年3 月21日到
      期，其要去收錢就找不到甲○○等語（偵一卷11頁）。告
      訴人戊○○於偵訊中亦表示：94年4 月14日起會會款1 是
      2000元，我有兩會，我有標過一會是95年2 月月底標的等
      語（偵三卷7 頁）。告訴人癸○○○亦供稱：我有參加94
      年4 月14日起會之會，一般我都是攬尾會（原審二卷50頁
      ）等語（按癸○○○於該次互助會中亦只剩下1 個活會，
      此由其對被告提起告訴時所提會單即96年度他字第6050號
      卷《即偵七卷第32頁之記載自明》。另告訴人丁○○亦於
      原審審理時供稱：當時是聽人家說才知道被告倒會等語（
      原審一卷260 頁），而活會會員己○○○亦供稱：94年4
      月14日之互助會還是活會等語（偵一卷54頁），顯見告訴
      人丙○○、丁○○、戊○○、癸○○○、己○○○雖參加
      被告附表一編號2 互助會之會員，惟均除非有需用錢，否
      則均想利用其之活會以多賺取互助會利息錢而不願意先標
      下互助會，以便日後於最一標時，得以攬尾會之事實，應
      可確認。再以95年3 月2 日該會即止會計算附表一編號2
      之互助會應只餘7 個活會（該次互助會活會部分有丙○○
      2 個活會、戊○○及癸○○○均各只剩1 個活會、丁○○
      2 個活會、己○○○1 個活會），再比對被告甲○○上開
      所辯：伊已於95年3 月1 日以電話向蔡進良表示要標該會
      等語（加上該會被告已向蔡進良表示欲標，惟未取得標金
      之該會1 會），則恰應計有7 會活會，故公訴意旨認：本
      件附表一編號2 之互助會中，戊○○等人活會之會數與會
      單上之會數不符，被告甲○○於該互助會中應有冒標他人
      會款之情事云云，亦有誤會。又被告雖於95年3 月1 日事
      先未經活會會員丙○○、戊○○、丁○○、癸○○○、己○○○之同意而向蔡進良表示標下該會，惟按本件蔡進良
      所招攬附表一所示之互助會，其性質上既有別於一般民間
      互助會係由會員以自己名義標會之情形，業如前述，故自
      難認被告甲○○當時以自己所招攬之群組會名義先標下該
      會，而認有冒用活會會員名義標會之行為。況又未有何其
      他證據足證被告甲○○已自蔡進良取得該會（95年3 月1
      日得標）之會款，故被告甲○○被訴此詐欺罪部分，亦屬
      罪證不足，故檢察官上訴意旨認被告甲○○此部分有冒標
      活會會員之會款云云，自有未恰。
（三）再查就比對被告、告訴人丙○○等人所提之各互助會會單
      上，其會首固有以打字之字型載明為蔡進良，亦有以手書
      寫為被告之情形。且告訴人丁○○雖亦表示不知互助會單
      上會首是寫蔡進良，若知道是別人（蔡進良）就不會跟了
      云云（原審一卷259 頁）。惟被告甲○○係以其所招攬之
      群組會員名義共同參加蔡進良之上揭附表一之互助會，而
      非以其所招攬互助會會員之個人名義參加，業如前述，故
      告訴人丁○○等人所提供之會單上會首或會單上會首名稱
      或會員代號固與蔡進良所提供之原始會單有所差異，惟蔡
      進良提供甲○○各會之原始會單後，則可由甲○○依會員
      所參與情況而更改參加或替補之新會員，以利互助會得以
      順利進行（例：互助會進行之過程中或有會員無法繼續繳
      付或會員中有將後續之會期轉讓他人等情），業如前述，
      固尚難認告訴人丁○○等所提出之會單，其會首人名或會
      員之編號有異，即推認被告係以施用詐術方式重覆轉讓予
      不同會員之行為。況被告既均有交付會員丁○○等人各會
      之互助會會單，則各會員果真認互助會之會首為是否參與
      之重要依據，則丁○○等會員於觀看會單之記載即可得知
      會首是否即為被告，亦可依此自行評估是否參加該會，惟
      各會員於事前既均支付服務費，且又均未向被告反應會首
      非為被告而仍繼續參加蔡進良附表一編號1-12之各該互助
      會，故自難僅以會單上之會首為蔡進良或會單上會員有所
      更動，即推認被告有施用詐術之行為。
（四）又被告甲○○另其名義所招攬附表二之互助會，其所起會
      時間係自93年12月30日起（附表二編號1 ）迄95年4 月13
      日止（附表二編號4 ），而被告所自行招攬互助會與蔡進
      良所擔任會首之附表一編號1-12之互助會，其會期均大致
      重疊，此有附表一、二之各該會單在卷可按，足見被告所
      辯：其所招攬之附表二之互助會係受以蔡進良為會首之附
      表一之互助會倒會之牽連以致無法繼續附表二編號2-4 互
      助會等語，亦屬合理可信。況其中附表二編號1 之互助會
      會期已於94年2 月25日即告結束，該會各會員之權利義務
      應已結算完畢，且此距被告95年3 月15日宣佈止會亦已相
      隔11月餘，而公訴人復未能舉證被告所招攬附表二互助會
      之過程何施用詐術或冒標活會會款之情事，故被告甲○○
      被訴此部分涉有詐欺罪嫌，亦屬罪證不足。
（五）被告甲○○被訴向丁○○、丑○○○詐欺取財部分：
   1、公訴意旨另以：被告甲○○明知自己無支付能力，仍分別
      以借款為由，分別持其所簽發之票號270076、發票日95.2
      .5、金額10萬元；票號270077、發票日95.2.5、金額10萬
      元；票號270078、發票日95.2.5、金額5 萬元（上開3 紙
      本票均未載到期日）向丁○○共計詐得25萬元，另持其所
      簽發之以中國信託商業銀行為付款人面額30萬元，發票日
      95.1.7、票號FC0000000 號支票交付丑○○○詐得30萬元
      （即附表三之本票、支票，以下簡稱系爭本票3 紙及支票
      1 紙），因認被告甲○○此部分亦涉有詐欺罪云云。
   2、惟查被告甲○○所簽發而交付丁○○及丑○○○系爭本票
      3 紙及支票1 紙，其中支票部分係固應於95年1 月7 日到
      期，惟並未見丑○○○提出該支票是否提示及退票理由單
      （偵七卷24頁）可資佐證，另丁○○之上開3 紙本票則又
      未載明到期日（偵七卷16頁），足見被告甲○○是否於簽
      發上開系爭本票3 紙及支票1 紙，已陷於無支付能力，則
      已乏證據足資證明。又被告甲○○係於95年3 月初始遭蔡
      進良倒會而陷於無支付能力之狀態，業如前述，是既未有
      何證據足證明被告甲○○於簽發上開系爭本票3 紙及支票
      1 紙時，明知已無支付能力，而仍故意簽發並分別持以向
      丑○○○、丁○○借款，故縱令上開系爭本票及支票屆期
      未獲付款，仍尚難憑此即作為認定被告甲○○涉有詐欺之
      依據。又被告甲○○向丑○○○借款30萬元時，其雙方已
      約定被告應按月支付利息2 分之事實，業據證人丑○○○
      已於原審證述在卷（原審一卷251 頁），復證稱：被告甲○○向伊借大約10萬元，借過好幾次，還了以後再借，借
      錢都開票擔保，因為當時信任她所以借她錢等語（原審一
      卷250 頁），又證稱：（這30萬元是否為1 次借？）沒有
      ，是先借20萬元，之後再借10萬元，這2 筆是一起開30萬
      元的支票票給我。（你為何知道借給被告這30萬元的借款
      要不回來？）我是因為被告倒會之後，才認為這筆借款要
      不回來等語（原審一卷252 頁）。另被告甲○○則曾向丁○○借款達60萬元，惟已陸續清償僅剩系爭25萬元之事實
      ，業據證人丁○○證述在卷（原審一卷262 頁），復證稱
      ：（被告先前向你借這60萬元到底有沒有給你利息錢？）
      沒有，但我都是要被告拿利息錢幫我繳會錢等語（原審一
      卷252 頁），又證稱：伊當初是看被告吃素，覺得可以信
      任才同意借款，可是後來被告都沒有還錢，所以我才拿她
      所簽之本票來告等語（原審一卷261 頁），並證稱：（被
      告借錢時有無說到用途？）她說有與他人有合夥瀝青廠，
      如果有賺錢，會給我們吃紅。（你有無收到吃紅？）有給
      我幾千元。（那你收過幾次紅利？）大概2 、3 次等語（
      原審一卷258 頁），又證稱：（被告一開始借錢的時候是
      否就有告訴你要去投資瀝青工廠？）她剛開始沒有說，是
      到後來才說的等語（原審一卷263 ），足見被告甲○○與
      丑○○○、丁○○平日即有資金往來，且其2 人均有收取
      被告所支付之利息（丑○○○部分）或要求被告以所應支
      付之利息抵繳會款（丁○○部分），然其2 人既基於信賴
      被告平日之信用而同意借支上開款項，並事後又各自收取
      系爭本票及支票以供擔保，故自難認被告向丑○○○、丁○○借款之際，有何施用詐術。且參諸證人丑○○○復證
      稱：原本沒有要告被告，是因被告後來都沒有拿錢來讓其
      繳會錢所以才告被告等語，業如前述，此亦足徵被告甲○○向丑○○○、丁○○2 人借款後應屬民事糾葛，自與刑
      事詐欺罪無涉，故公訴意旨認被告甲○○向丑○○○及丁○○借款事後未還款之行為，亦涉及刑事詐欺罪云云，則
      亦屬犯罪不能證明。
五、綜上所述，公訴人所舉之證據既均無法證明被告有對附表一
    、二所示之活會會員施以詐術冒標會款，亦無證據足資證明
    被告甲○○向丑○○○、丁○○2 人借款之際係施用詐術而
    取其2 人之財物，自難僅憑告訴人等片面指訴，即遽入人罪
    。此外，復查無其他積極證據足資證明被告甲○○有何其他
    詐欺犯行，自應為被告無罪之諭知。
六、原審因而以不能證明被告甲○○犯詐欺罪，而為其無罪之諭
    知，核無違誤；檢察官猶執前詞，指摘原判決不當，為無理
    由，應予駁回。
據上論斷，應依刑事訴訟法第368 條，判決如主文。
本案經檢察官陳建年到庭執行職務。
中    華    民    國    99    年    1     月    20    日
                  刑事第十庭    審判長法  官  陳中和
                                      法  官  林水城
                                      法  官  李政庭
以上正本證明與原本無異。
本件不得上訴。
中    華    民    國    99    年    1     月    20    日
                                      書記官  周青玉
 附表一 ：以蔡進良為會首之互助會
   ┌─┬─────┬────┬───┬──┬───────┬──────┬─────┐
   │編│互助會期間│開標日期│每  會│會數│會員（已提告  │告訴人已繳會│甲○○參與│
   │號│          │        │金  額│（不│訴及到庭作證  │款          │及負責之會│
   │  │          │        │      │含會│之部分）      │            │數（依被告│
   │  │          │        │      │首）│              │            │96.7.9庭呈│
   │  │          │        │      │    │              │            │之互助會單│
   │  │          │        │      │    │              │            │計算）    │
   ├─┼─────┼────┼───┼──┼───────┼──────┼─────┤
   │01│94年2 月22│每月2日 │5000元│60  │癸○○○1活會 │24萬7000元  │4會       │
   │  │日至95年10│、12日、│      │    │              │            │          │
   │  │月22日    │22日    │      │    │              │            │          │
   ├─┼─────┼────┼───┼──┼───────┼──────┼─────┤
   │02│94年4 月14│每月1、4│2000元│101 │丙○○2活會   │ 50萬3200元 │15會      │
   │  │日至95年3 │、7 日  │      │    │黃秀綢1 活會  │ 22萬900元  │          │
   │  │月21日    │        │      │    │丁○○2 活會  │ 39萬2000元 │          │
   │  │          │        │      │    │癸○○○1 活會│ 23萬3900元 │          │
   │  │          │        │      │    │己○○○1 活會│ 25萬6900元 │          │
   ├─┼─────┼────┼───┼──┼───────┼──────┼─────┤
   │03│94年7 月15│每月5、 │3000元│71  │余楊郁霞2活會 │ 50餘萬元   │18會      │
   │  │日至95年7 │10日    │      │    │劉黃慈惠1 活會│ 37萬元     │          │
   │  │月10日    │        │      │    │陳李月娥1活會 │ 不詳       │          │
   │  │          │        │      │    │戊○○2活會   │ 28萬8000元 │          │
   │  │          │        │      │    │丙○○2 活會  │ 28萬8000元 │          │
   │  │          │        │      │    │己○○○3 活會│ 50萬9400元 │          │
   │  │          │        │      │    │壬○○3活會   │ 不詳       │          │
   ├─┼─────┼────┼───┼──┼───────┼──────┼─────┤
   │04│94年8 月3 │每月3、6│2000元│80  │寅○○1活會   │ 14萬4000元 │12會      │
   │  │日至95 年4│、9 日  │      │    │庚○○1活會   │ 15萬8000元 │          │
   │  │月29      │        │      │    │丁○○2活會   │ 31萬2000元 │          │
   │  │          │        │      │    │乙○○2 活會  │ 28萬元     │          │
   │  │          │        │      │    │蘇曹月華3 活會│ 47萬6100元 │          │
   │  │          │        │      │    │戊○○1活會   │ 13萬6000元 │          │
   ├─┼─────┼────┼───┼──┼───────┼──────┼─────┤
   │05│94年9 月10│每月10日│4000元│64  │丑○○○1活會 │ 10萬元     │14會      │
   │  │日至96年6 │、20日、│      │    │蘇曹月華2活會 │ 22萬1000元 │          │
   │  │月30日    │30日    │      │    │壬○○1活會   │ 不詳       │          │
   │  │          │        │      │    │戊○○1活會   │ 9萬元      │          │
   ├─┼─────┼────┼───┼──┼───────┼──────┼─────┤
   │06│94年9 月23│每月3、6│2000元│71  │己○○○2活會 │ 24萬1000元 │10會      │
   │  │日至94年5 │、9 日  │      │    │戊○○2活會   │ 21萬2000元 │          │
   │  │月16日    │        │      │    │丙○○2活會   │ 20萬4000元 │          │
   ├─┼─────┼────┼───┼──┼───────┼──────┼─────┤
   │07│94年9 月27│每月1、4│2000元│62  │戊○○1活會   │ 10萬6000元 │10會      │
   │  │日至95年4 │、7日   │      │    │              │            │          │
   │  │月24日    │        │      │    │              │            │          │
   ├─┼─────┼────┼───┼──┼───────┼──────┼─────┤
   │08│94年10 月 │每月3日 │2000元│81  │壬○○3活會   │ 不詳       │10會      │
   │  │29日至95年│、6日、 │      │    │              │            │          │
   │  │7月29 日  │        │      │    │              │            │          │
   ├─┼─────┼────┼───┼──┼───────┼──────┼─────┤
   │09│94年11 月 │每月2、5│2000元│66  │寅○○1活會   │ 32萬6000元 │15會      │
   │  │15日至95年│、8日   │      │    │庚○○1活會   │ 8萬4000元  │          │
   │  │6月28 日  │        │      │    │丑○○○1活會 │ 7萬8000元  │          │
   │  │          │        │      │    │癸○○○1活會 │ 9萬1000元  │          │
   │  │          │        │      │    │己○○○4活會 │ 32萬3200元 │          │
   │  │          │        │      │    │壬○○3活會   │ 不詳       │          │
   │  │          │        │      │    │戊○○2活會   │ 14萬4000元 │          │
   │  │          │        │      │    │丙○○1活會   │ 7萬元      │          │
   ├─┼─────┼────┼───┼──┼───────┼──────┼─────┤
   │10│94年11 月 │每日    │1000元│94  │己○○○4活會 │ 40萬3600元 │不詳      │
   │  │26日至95年│        │      │    │              │            │          │
   │  │3月6日    │        │      │    │              │            │          │
   ├─┼─────┼────┼───┼──┼───────┼──────┼─────┤
   │11│95年1 月15│每月1日 │6000元│46  │壬○○2活會   │ 不詳       │7會       │
   │  │日至96年12│、15日  │      │    │              │            │          │
   │  │月1 日    │        │      │    │              │            │          │
   ├─┼─────┼────┼───┼──┼───────┼──────┼─────┤
   │12│95年3 月6 │每月3、6│2000元│113 │戊○○2活會   │ 2萬元      │不詳      │
   │  │日至96 年3│、9日   │      │    │              │            │          │
   │  │月19 日   │        │      │    │              │            │          │
   └─┴─────┴────┴───┴──┴───────┴──────┴─────┘
   附表二：以被告甲○○為會首之互助會
   ┌─┬─────┬────┬────┬────┬───────┬──────┐
   │編│互助會期間│開標日期│每會金額│會數（不│會員（已提告  │告訴人已繳會│
   │號│          │        │        │含會首）│訴及到庭作證  │款          │
   │  │          │        │        │        │之部分）      │            │
   ├─┼─────┼────┼────┼────┼───────┼──────┤
   │01│93年12月30│每日    │1000    │58      │辛○○2活會   │ 11萬2000元 │
   │  │日至94年2 │        │        │        │              │            │
   │  │月25日    │        │        │        │              │            │
   ├─┼─────┼────┼────┼────┼───────┼──────┤
   │02│95年1月16 │每日    │1000元  │58      │癸○○○3活會 │ 18萬7500元 │
   │  │日至95年3 │        │        │        │              │            │
   │  │月19日    │        │        │        │              │            │
   ├─┼─────┼────┼────┼────┼───────┼──────┤
   │03│95年2月6日│每日    │1000元  │58      │己○○○4活會 │ 16萬6400元 │
   │  │至95年4月4│        │        │        │              │            │
   │  │日        │        │        │        │              │            │
   ├─┼─────┼────┼────┼────┼───────┼──────┤
   │04│95年2月15 │每日    │1000元  │58      │寅○○2活會   │ 10萬2000元 │
   │  │日至95年4 │        │        │        │庚○○3活會   │ 16萬5000元 │
   │  │月13日    │        │        │        │丁○○3活會   │ 16萬5000元 │
   │  │          │        │        │        │乙○○3活會   │ 12萬元     │
   │  │          │        │        │        │己○○○5活會 │ 49萬8000元 │
   │  │          │        │        │        │戊○○3活會   │ 9萬9000元  │
   └─┴─────┴────┴────┴────┴───────┴──────┘
   附表三：被告所開立予丑○○○及丁○○之本票及支票
   ┌────────┬────┬────┬──────┬───┐
   │票           號 │ 發票人 │ 發票日 │  交付對象  │ 金額 │
   ├────────┼────┼────┼──────┼───┤
   │支票 FC0000000  │ 甲○○ │ 95.1.7 │  丑○○○  │30萬元│
   ├────────┼────┼────┼──────┼───┤
   │本票 270076     │ 甲○○ │ 95.2.5 │  丁○○    │10萬元│
   ├────────┼────┼────┼──────┼───┤
   │本票 270078     │ 甲○○ │ 95.2.5 │  丁○○    │ 5萬元│
   ├────────┼────┼────┼──────┼───┤
   │本票 270077     │ 甲○○ │ 95.2.5 │  丁○○    │10萬元│
   └────────┴────┴────┴──────┴───┘

司法院資訊處製作；財團法人民間司法改革基金會備份。
